臺灣高等法院刑事裁定　　　　　　　　　　　　　　九十一年度毒抗字第三八二號
　　抗　告　人
　　即　被　告　甲○○
右抗告人因違反毒品危害防制條例案件，不服臺灣桃園地方法院，九十一年度毒聲字
第一三三七號，中華民國九十一年五月十三日第一審所為之裁定，本院裁定如左：
    主  文
原裁定撤銷，發回臺灣桃園地方法院。
    理  由
一、抗告意旨略以：抗告人於五月二十三日收受法院通知書告知，抗告人於九十年十
    二月十五日十八時十分被警方查獲施打毒品，惟抗告人從未施打毒品及被警方查
    獲，嗣後經龜山分局警員告知抗告人做過筆錄，才發現抗告人之身分被抗告人之
    弟冒用，抗告人對本案並不知情等語提出抗告。
二、按法院審判之被告，係檢察官所指刑罰權對象之人，起訴書所記載之被告姓名、
    年籍，一般固與審判中審理之人姓名年籍一致，惟若以偽名起訴，而審判之對象
    為真正之犯罪行為人確為檢察官所指被告之人，因刑罰權之客體同一，僅姓名年
    籍不同，其於審理中查明時，由法院逕行更正被告之姓名年籍；其於判決確定後
    始發現者，亦由原法院裁定更正姓名年籍重行送達即可，但若依卷證資料及調查
    證據之結果，無法查出真正之犯罪行為人，並可確信起訴書所指被告並非真正犯
    罪行為之人，且無從更正被告之姓名年籍，自應就起訴書所指被告之人為有無犯
    罪行為之裁判，最高法院九十年台非字第八二號判決採同一見解。
三、經查：本件檢察官係依據警察機關之移送書面資料，於民國九十年十一月十三日
    ，以被告甲○○涉嫌於於民國九十年十二月十六日十一時二十五分採尿時點起往
    前回溯九十六小時內之某一時點，在臺灣地區某不詳地點，施用第一級毒品海洛
    因，為警於九十年十二月十五日十八時十分，在桃園縣中壢市○○○路○段與榮
    民南路口處查獲，被告於案發時所採之尿液，經檢驗呈毒品海洛因陽性反應，有
    桃園縣衛生局不法藥物尿液檢定書乙紙附卷可稽並有被告持有之第一級毒品海洛
    因一‧三公克（按經送法務部調查局鑑定結果淨重一‧一０公克，包裝重０‧二
    二公克）扣案可資佐證，因認被告施用毒品犯行堪予認定。爰聲請原審法院依毒
    品危害防制條例第二十條第一項及觀察勒戒處分執行條例第三條第一項規定，裁
    定將被告送勒戒處所觀察、勒戒，固非無見，惟被告提起抗告後，經本院比對被
    告於警訊筆錄與抗告書狀上之所為之簽名，顯有明顯之出入，似非同一人所為，
    則本件被告甲○○是否即係當初被查獲之人，並不明瞭，自應將該自稱「甲○○
    」之人在警訊筆錄之簽名及指印（原本）與本件被告之簽名與指印送請鑑定，究
    竟本件被告甲○○之簽名與指印與警訊筆錄上「甲○○」之簽名及指印，筆畫特
    徵是否相符？指紋是否相同？以查明前開為警查獲施用海洛因者是否係冒被告甲
    ○○之名在警察機關應訊？藉以明瞭檢察官所指被告之人，是否即為警察機關移
    送之真正施打第一級毒品海洛因之行為人？原審法院未詳加調查，逕認被告甲○
    ○為施用第一級毒品海洛因之人，裁定被告應送勒戒處所觀察、勒戒，即非允洽
    。抗告人抗告意旨指摘原裁定不當，為有理由，自應由本院將原裁定撤銷，並發
    回原審法院，更為適法之裁定。
據上論斷，應依刑事訴訟法第四百十三條前段，裁定如主文。
中      華      民      國    九十一    年      七      月     十七     日
                              臺灣高等法院刑事第十九庭
  審判長法  官  許  國  宏
                                        法  官  林  勤  純
                                        法  官  洪  光  燦
右正本證明與原本無異。
不得再抗告。
                                        書記官  陳  玉  嬋
中      華      民      國    九十一    年      七      月     十七     日
